【裁判字號】    98,交聲,2185
【裁判日期】    980914
【裁判案由】    聲明異議
【裁判全文】
臺灣臺中地方法院交通事件裁定        98年度交聲字第2185號
原處分機關  交通部公路總局臺中區監理所臺中市監理站
受處分人    乙○○
上列受處分人因違反道路交通管理處罰條例案件，對於交通部公
路總局臺中區監理所九十八年六月二十九日所為之處分（中監稽
違字第裁六一─ＧＥ0000000號裁決書），聲明異議，本
院裁定如下：
    主  文
異議駁回。
    理  由
一、原處分旨略以：異議人即受處分人乙○○於民國九十八年四
    月五日（移送書誤載為五月五日）九時十五分許，駕駛車牌
    號碼：3075－ＵＲ號自用一般小客車，在臺中市○○路與文
    心南三路口處，因「駕車行經有燈光號誌管制之交岔路口闖
    紅燈」違規，遂依道路交通管理處罰條例第五十三條第一項
    、第六十三條第一項第三款規定，對受處分人裁處罰鍰新臺
    幣（下同）二千七百元，並記違規點數三點。
二、異議意意旨略以：本件舉發員警若目睹異議人闖紅燈，為何
    未立即鳴笛當場攔停舉發，而係至距離該東興路口二百公尺
    遠，方以汽車喇叭示意異議人停車，又員警攔停異議人之地
    點距離員警指稱異議人違規地點有二百公尺之遠，在追蹤過
    程對違規車輛應有誤認，再卷附光碟影像並未有警車出現，
    是證人甲○○所指警車何來匪夷所思，綜上，異議人並未闖
    紅燈，爰聲明異議等語。
三、按汽車駕駛人，行經有燈光號誌管制之交岔路口闖紅燈者，
    處新臺幣一千八百元以上五千四百元以下罰鍰，並記違規點
    數三點，道路交通管理處罰條例第五十三條第一項、第六十
    三條第一項第三款分別定有明文；又汽車行駛至交岔路口，
    其行進、轉彎，應遵守燈光號誌，道路交通安全規則第一百
    零二條第一項第一款亦有明定。再按違反交通管理處罰條例
    案件之審理，除重在發見實體真實並保障行為人權益，亦在
    維護交通秩序，確保交通安全，而交通違規案件，對行為人
    違規事實之舉證，雖應由為裁罰行為之行政機關負舉證責任
    ，惟交通違規案件有其動態與特性，從而關於證明違規事實
    證據之證明力，應視具體案件認定，考量到交通案件之特性
    及行政資源之有限性，主管機關對於所有違規之案件，並無
    法皆以拍照或其他方式予以舉證，因此，於特定具體案件中
    ，基於交通秩序維護及行政效率之考量，在拍照或其他方式
    之搜證現實上並無法行使之情況下，僅以執勤警員之舉發及
    證詞，尚難逕認其證明力當然不足。
四、經查：
（一）異議人乙○○駕駛前揭車輛於上揭時、地，有駕車行經有
     燈光號誌管制之交岔路口闖紅燈之違規，經員警當場舉發
     ，原處分機關乃依道路交通管理處罰條例第五十三條第一
     項、第六十三條第一項第三款規定，對受處分人裁處罰鍰
     二千七百元，並記違規點數三點等情，此有臺中市警察局
     中市警交字第ＧＥ0000000號舉發通知單一紙、臺
     中市警察局第四分局九十八年五月十二日中分四交字第○
     九八○○一一一○六號函及交通部公路總局臺中區監理所
     臺中市監理站前揭裁決書一份在卷可稽。
 (二)雖受處分人以上開情詞置辯，惟經本院當庭勘驗前揭時、
     地路口監視錄影光碟，勘驗結果如下：「時間顯示９：１
     ６：３０東興路上南北向的紅綠燈由紅燈變換為綠燈，９
     ：１６：５８時紅色ＢＭＷ車輛自畫面右邊往左邊即東西
     向橫越東興路口，橫越時，南北向東興路上之紅綠燈仍顯
     示為綠燈，車牌無法清楚辨識」，又證人即本件舉發之警
     員甲○○於本院訊問時證稱：「我當時自己一個人駕駛巡
     邏車由東興路由北往南行駛，到與文心南三路的交岔路口
     時，距離路口約三十公尺還沒過路口，我本來要直行通過
     路口，我看見一台紅色ＢＭＷ轎車闖紅燈，由文心南三路
     由西向東闖越紅燈通過路口，他通過路口時，我東興路由
     北往南的方向是綠燈，我隨後就左轉文心南三路要攔停，
     並同時開啟警示燈按鳴喇叭，離路口約二百公尺的精誠路
     （經證人更正為精誠南路）一二九號前把該車輛攔下，駕
     駛人有拿證件給我看，就是今天在場的乙○○」、「（問
     ：你在路口前方三十公尺發現車輛闖紅燈時，前方有無車
     輛遮蔽你的視線？）不記得有沒有車輛擋住，但他闖紅燈
     的過程偉看得很清楚」、「（問：你左轉後到你攔停他的
     過程中，你可否確認你所攔停者就是你所看到的紅色ＢＭ
     Ｗ者？你中間追蹤過程該紅色車輛有無一直在你視線掌握
     中？）我可以確定，該車輛都在我的視線掌握中」、「（
     問：提示本院前次勘驗筆錄，畫面顯示闖越紅燈的紅色車
     輛，是否即你前述所指目睹違規闖紅燈即你攔下來的紅色
     ＢＭＷ？）是」等語（本院卷第三十八頁背面），是本件
     違規之事實係屬在交叉路口闖紅燈，其違規事實經過之時
     間甚短，又舉發之員警當日並非定點取締違規，而係執行
     巡邏勤務適遇違規而加以舉發，現實上自無從予以拍照存
     證，再證人即舉發員警甲○○與異議人間並無嫌隙，衡情
     應無設詞攀誣或虛構違規事實以陷害異議人之理，復依其
     前揭證詞所述明確，是堪認證人甲○○前開證詞具憑信性
     。本件異議人確有前揭駕車行經有燈光號誌管制之交岔路
     口闖紅燈之違規事實，應堪認定。
（三）至前揭光碟影像經勘驗結果：「該監視器畫面顯示情形約
      略如證人今日庭呈相片，僅能顯示該路口部分情形，未能
      攝得路口之全貌。於違規時間後，並未發現有警用警車顯
      示於畫面中」，惟查該該監視器畫面既僅能顯示該路口部
      分情形，而未能攝得路口之全貌，自難即以未攝得警車之
      影像一節，即認證人甲○○前揭證詞不具憑信性，亦難憑
      此為異議人有利之認定。
五、綜上所述，異議人確有於上開時、地駕車行經有燈光號誌管
    制之交岔路口闖紅燈之違規行為，堪以認定，從而，原處分
    機關援引道路交通管理處罰條例第五十三條第一項、六十三
    條第一項第三款之規定，裁處異議人罰鍰二千七百元，並記
    違規點數三點，並無違誤，本件異議為無理由，應予駁回。
六、據上論斷，應依道路交通管理處罰條例第八十七條第二項、
    道路交通案件處理辦法第十九條，裁定如主文。
中    華    民    國    98    年    9     月    14    日
                        交通法庭  法  官  郭書豪
以上正本證明與原本無異。
如不服本裁定，應於送達後五日內，向本院提出抗告狀。
                                  書記官  陳美虹
中    華    民    國    98    年    9     月    14    日


司法院資訊處製作；財團法人民間司法改革基金會備份。
